【裁判字號】    96,訴,499
【裁判日期】    970828
【裁判案由】    排除侵害
【裁判全文】
臺灣屏東地方法院民事判決               96年度訴字第499號
原      告  甲○○
訴訟代理人  許銘春    律師
            張文雪    律師
被      告  乙○○
訴訟代理人  孔福平    律師
上列當事人間請求排除侵害事件，本院於民國97年8 月14日言詞
辯論終結，判決如下：
    主  文
原告之訴駁回。
訴訟費用由原告負擔。
    事 實 及 理 由
壹、程序部分
    按訴狀送達後，原告不得將原訴變更或追加他訴；但擴張或
    減縮應受判決事項之聲明者，不在此限；民事訴訟法第255
    條第1 項第3 款定有明文。本件原告聲明原請求被告應施作
    長150 公尺、寬0.3 公尺、高1 公尺之擋土牆。嗣於訴訟中
    擴張，請求被告施作長150 公尺、寬0.3 公尺、高1 公尺（
    自原告所有土地地面起算）、深度0.5 公尺（自原告所有土
    地地面起算）之擋土牆，依前揭說明，自應准許，合先敘明
    。
貳、實體部分
一、原告主張：原告與訴外人李榮乎、劉萬泰共有坐落屏東縣東
    港鎮○○段421 地號土地，原告應有部分二分之一，分管於
    北側，種植蓮霧，原告並自留排水溝以利排水，而被告所有
    下段422 地號土地，則與原告土地相鄰。被告將其所有土
    地以砂石墊高約3 尺，並種植蓮霧，惟其墊高之砂石並不牢
    固，平日會掉落原告之排水溝，遇雨更大量崩落，造成排水
    溝堵塞，致減少原告蓮霧收成。原告曾多次自行清除崩落砂
    石，並請求被告施作擋土牆，被告置之不理，為此本於民法
    第767 條規定，訴請排除被告之侵害，並聲明：被告應將其
    所有坐落屏東縣東港鎮○○段422 地號土地如附圖所示紅色
    斜線所示位置施作長150 公尺、寬0.3 公尺、高1 公尺（自
    原告所有土地地面起算）、深度0.5 公尺（自原告所有土地
    地面起算）之擋土牆。
二、被告則以：被告所有土地固然地勢較高，但與原告土地平面
    相較並未高達3 公尺，且除天災外，土石並不會崩落，原告
    主張不實等語置辯，並聲明：原告之訴駁回。
三、本院於民國97年4 月30日會同委託鑑定機關屏東科技大學技
    術合作處水土保持科技服務中心至現場履勘，製有勘驗測量
    筆錄（本院卷61至62頁），並有照片50幀（本院卷88至100
    頁）附卷可稽，被告土地地勢較高，兩造間土地以防水坡及
    小水溝分隔，被告土地灌溉時易滲水，造成土地泥濘。
四、本件所應審究者，為原告之主張是否為排除侵害之適當方法
    ？
五、按民法第148 條規定，權利之行使，不得違反公共利益，或
    以損害他人為主要目的。行使權利，履行義務，應依誠實及
    信用方法。該所稱權利之行使是否以損害他人為主要目的，
    應就權利人因權利行使所能取得之利益，與他人及國家社會
    因其權利行使所受之損失，比較衡量以定之。倘其權利之行
    使，自己所得利益極少而他人及國家社會所受之損失甚大者
    ，非不得視為以損害他人為主要目的，此乃權利社會化之基
    本內涵所必然之解釋。最高法院96年度台上字第1526號判決
    意旨可資參照。而原告主張依民法第767 條規定，排除被告
    所為之侵害，自仍有誠信原則之適用。
六、經查：本件委託鑑定機關屏東科技大學技術合作處水土保持
    科技服務中心97年6 月4 日屏科大建保字第0971540069號函
    表示，(一)該地區地勢低窪，自然排水不易，被告所使用土地
    因將該地基以河床砂石墊高後，與原告土地間形成落差約1
    公尺，確實因邊坡較陡而部分僅以黑色遮光網覆蓋，且植被
    保護不佳而有土壤流失至排水溝中之情形，惟經適當植草保
    護後應可減少沖蝕情形。(二)又地勢經填高之被告土地，因培
    育栽種果樹需要，需經常性灌溉施肥，其填築之土壤透水性
    較佳，常會經由滲透往周遭較低之處（原告土地為其一側）
    方向排出。(三)本案因原地形就較路邊排水溝為低，原告土地
    之地勢又較被告填築後為低，新填築土地之滲水情形仍會持
    續一段時間。故由上開鑑定機關意見可知，將散落各處土石
    清除，再經適當植草保護後應可減緩沖蝕及滲水情形，雖不
    能完全避免，但按兩造間地勢平均差距，植被後縱有輕微沖
    蝕滲水，對原告種植蓮霧收成應無重大影響，而防水坡上仍
    有些許雜草（本院卷13頁），亦非全然不能植被。再者兩造
    土地地勢本較低窪，低於相鄰產業道路，遇雨本易積水，並
    非全然可歸責於被告。
七、另原告主張之排除侵害方法為於兩造土地間，施作長150 公
    尺、寬0.3 公尺、高1 公尺（自原告所有土地地面起算）、
    深度0.5 公尺（自原告所有土地地面起算）之擋土牆，其施
    作費用，依通常眾所週知之市場營造價格每平方公尺約新台
    幣（下同）3 千至5 千元不等，如依原告主張之方式，總價
    約為67萬至112 萬元左右，且近因原物料上漲之結果，擋土
    牆施作費用可能更加高漲。
八、綜上所述，原告請求所得利益與被告因原告權利行使所受之
    損失並不相當，是原告固得本於所有權之作用，請求排除被
    告侵害，然其主張之方式並非適當，即難准許。
九、本件事證已臻明確，兩造其餘主張、陳述及證據，於結果之
    判斷，均不生影響，爰不一一贅述，附此敘明。
十、結論：原告之訴為無理由，依民事訴訟法第78條，判決如主
    文。
中    華    民    國    97    年    8     月    28    日
                  民事第二庭  法  官  羅森德
以上為正本，係照原本作成。
如不服本判決，應於收受送達後20日內向本院提出上訴書狀，其
未表明上訴理由者，應於提出上訴後20日內向本院補提理由書狀
（均須按他造當事人之人數附繕本）。
                              書記官  蔣開屏
中    華    民    國    97    年    8     月    29    日


司法院資訊處製作；財團法人民間司法改革基金會備份。
